【裁判字號】    97,裁,3199
【裁判日期】    970619
【裁判案由】    營利事業所得稅
【裁判全文】
最  高  行  政  法  院  裁  定
                                      97年度裁字第3199號
抗  告  人  升泰工程顧問股份有限公司
代  表  人  甲○○
                        送達代.
                          縣汐.
訴訟代理人  黃子素律師
相  對  人  財政部臺灣省北區國稅局
代  表  人  陳文宗
上列當事人間營利事業所得稅事件，抗告人對於中華民國96年7
月31日臺北高等行政法院96年度訴字第1763號裁定，提起抗告，
本院裁定如下：
    主  文
抗告駁回。
抗告訴訟費用由抗告人負擔。
    理  由
一、按抗告法院認抗告為不合法或無理由者，應為駁回抗告之裁
    定。
二、原裁定係以：抗告人民國（下同）90年度營利事業所得稅結
    算申報，不服相對人初查核定，申請復查，未獲變更，提起
    訴願，經財政部95年11月30日台財訴字第09500511880號訴
    願決定駁回。查訴願決定書係於95年12月6日送達於抗告人
    ，此有訴願卷附之送達證書上載對於抗告人之代表人為送達
    ，於抗告人之營業所未獲會晤本人，亦無受領文書之同居人
    或受僱人，已將該送達文書寄存於當地郵局，並作送達通知
    書2份，1份黏貼於該營業所門首，1份置於其信箱或其他適
    當之處所，以為送達等情甚詳。該送達合於訴願法第47條第
    1項、第3項準用行政訴訟法第73條規定，生送達效力。抗告
    人起訴主張尚未收受訴願決定書云云，亦不影響送達效力。
    是抗告人提起撤銷訴訟之期間，應自95年12月7日起算，因
    抗告人設所於臺北縣，扣除在途期間2日，至96年2月8日（
    星期四）即已屆滿。抗告人遲至96年5月25日始向原審法院
    提起撤銷訴訟，此有原審法院加蓋於訴狀上收文戳記所載日
    期可考，已逾法定不變期間。依行政訴訟法第106條第1項前
    段、第107條第1項第6款規定，其提起本件訴訟顯非合法等
    詞為由，乃駁回抗告人在原審之訴，本院核無不合。
三、抗告意旨略謂：按行政訴訟法第64條第2項規定，對於法人
    為送達者，應向其代表人為之。次按同法第71條第2項但書
    規定，對於法人之代表人為送達者，必要時亦得於其住居所
    行之。復按同法第73條規定，送達不能依前二條規定為之者
    ，始得為寄存送達。且於他案中，國稅局郵寄稅單予當事人
    時，均於回執上註明「限蓋本人私章或由本人簽名」。可見
    稅賦之事，影響人民甚鉅，務使本人得親自收到稅賦處分或
    決定，其程序始稱完整。本件金額高達新臺幣六百多萬元，
    影響抗告人財務之鉅，不言可喻。財政部於無法向抗告人之
    登記地址為送達時，即應依行政訴訟法第71條第2項但書規
    定，對法人之代表人之住居所為送達。詎財政部未依法查證
    抗告人之代表人之實際住居所而為送達，即依行政訴訟法第
    73條規定，為寄存送達，其送達難謂合法。抗告人於逾期未
    接獲訴願決定之情形下，提起本件行政訴訟，即屬合法且有
    理由。原審不察，依財政部之主張，認為財政部已合法將訴
    願決定為送達，並起算提起行政訴訟期間，進而認定抗告人
    之起訴已逾期，並裁定駁回抗告人在原審之訴，其裁定顯有
    違誤等語。
四、本院按「對於法人或非法人之團體為送達者，應向其代表人
    或管理人為之。」及「訴願文書之送達，除前二項規定外，
    準用行政訴訟法第67條至第69條、第71條至第83條之規定。
    」分別為訴願法第44條第2項及第47條第3項所明定。次按「
    對於法人、機關、非法人之團體之代表人或管理人為送達者
    ，應向其事務所、營業所或機關所在地行之。但必要時亦得
    於會晤之處所或其住居所行之。」為行政訴訟法第71條第2
    項所規定。準此，訴願文書對於法人之代表人為送達者，原
    則上向法人之營業所為送達，於訴願機關認有必要時，亦得
    於其代表人會晤之處所或其住居所為送達。本件觀諸訴願卷
    附之訴願書上載抗告人之營業所設於臺北縣汐止市○○○路
    ○段159號13樓，抗告人並載明其代表人之住所同該址，亦即
    指明該址為送達處所，嗣抗告人提出之行政訴訟起訴狀就此
    部分之記載亦同，則訴願決定書向該址為送達，於法即無不
    合。因送達人員在該址未獲會晤抗告人之代表人本人，亦無
    受領文書之同居人或受僱人為送達，復因抗告人指明該址為
    對於其代表人為送達之處所，乃依法寄存送達，而生送達之
    效力，而原審法院亦同此認定，起算抗告人提起行政訴訟期
    間，俱無違誤。抗告人主張訴願機關應查證抗告人之代表人
    實際住居所而為送達，寄存送達不生送達效力，無從起算抗
    告人提起行政訴訟期間，原裁定以抗告人之起訴已逾期，裁
    定駁回抗告人在原審之訴，於法不合云云，殊無足採。綜上
    所述，原裁定認事用法均無不合。抗告論旨，仍執前詞，指
    摘原裁定違誤，求予廢棄，難認有理由，應予駁回。另查，
    委任訴訟代理人之委任行為合法與否，以委任時之法律為準
    ，本件抗告人於行政訴訟法於96年8月15日修正施行後之同
    年10月15日委任陳若軍為訴訟代理人，惟既未載明其具有律
    師資格或行政訴訟法第49條第2項各款規定情形，且未提出
    證明文件，則其委任，於法自有未合，併此敘明。
五、依行政訴訟法第104條、民事訴訟法第95條、第78條，裁定
    如主文。
中    華    民    國    97    年    6     月    19    日
                    最高行政法院第五庭
                        審判長法官  劉  鑫  楨
                              法官  楊  惠  欽
                              法官  黃  淑  玲
                              法官  劉  介  中
                              法官  吳  慧  娟
以  上  正  本  證  明  與  原  本  無  異
中    華    民    國    97    年    6     月    20    日
                              書記官  張  雅  琴


司法院資訊處製作；財團法人民間司法改革基金會備份。
